---
title: 练习1 | R 语言合并数据框及绘制三线图
author: 黄国政
date: '2025-02-13'
slug: LMS-practice-1
categories: []
tags:
  - R
  - 统计学
  - 数据分析
  - 数据框
  - 三线表
draft: yes
---

<!--more-->

本文围绕书籍 [*Introduction to Modern Statistics*](https://openintro-ims.netlify.app/) 的局部内容展开，以做中学的方式来认识数据框、数据框合并方法以及三线表的绘制。同时，搭配王敏杰老师的《数据科学中的 R 语言》和 Hadley 的 [*R for Data Science (2e)*](https://r4ds.hadley.nz/) 中对 `tidyverse` 的介绍一起使用，以方便处理数据。

书籍涉及的数据资源基本可在 R 包 `openintro` 中找到。

```{r}
library(openintro)
library(tidyverse)
```

## 案例研究：使用支架预防中风

### 背景与问题

这一章的目的在于通过「评估医疗方法的疗效」来认识统计学在实践中的应用。

支架（sentes）是一种放置在狭窄或者薄弱动脉内的小网管，可以帮助患者在心脏病发作后进行恢复，并降低再次心脏病发作或死亡的风险。许多医生想知道这是否对中风风险患者起到相似的作用，基于此，研究人员设计实验研究支架对中风风险患者的治疗效果，并提出问题：**使用支架是否可以减少中风的风险**？

### 实验安排

研究者安排了451位带有中风风险的病人参与实验，每位志愿病人被随机分配到两组中的一组。

1. 治疗组：治疗组的病人接受支架和医疗管理。其中，医疗管理包括药物治疗、风险因素管理以及生活方式改变上的帮助。
2. 控制组：控制组的病人接受和治疗组相同的医疗管理，但是没有接受支架。

研究人员随机将224位病人分配到治疗组，227位病人分配到控制组。在此研究中，控制组提供了参照点，可据此衡量支架对于治疗组的医疗影响。此外，对支架效果的研究安排在两个时间点：病人入院后的30天和入院后的365天。5位病人的结果总结于下列表格，结果被记录为「中风」或「无事件」，以代表病人在此期间是否中风。

## 查看描述统计

### 作为数据框的 `stent30` 和 `stent365`

查看数据 `stent30` 和 `stent365`，两个数据集分别代表病人入院后30天和365天的患病情况。

```{r}
stent30
stent365
```



### 合并：`mutate()` 与 `bind_rows()`

此前，需要使用 `mutate()` 给两个数据集增加变量 `time`，表示数据集的组别和结果都属于哪一天后的情况。

```{r}
stent30_1 <- stent30 |> mutate(time = "30 days")
stent365_1 <- stent365 |> mutate(time = "365 days")
```

接着使用 `bind_rows()` 进行合并。

```{r}
stent_all <- bind_rows(stent30_1, stent365_1)
```

### 绘制三线图

```{r}
table1(~ group | time*outcome, data = stent_all)
```

## 参考资料

1. *Introduction to Modern Statistics*
2. *R for Data Science (2e)*, Hadley Wickham, https://r4ds.hadley.nz/, last built on 2025-02-18.
3. 《数据科学中的 R 语言》, 王敏杰, https://bookdown.org/wangminjie/R4DS/, last built on 2024-10-28.
4. Making tables in R with table1: A pretty reckless dive into a package that hits the sweet spot for me, Danielle Navarro, June 21, 2024, https://blog.djnavarro.net/posts/2024-06-21_table1/#table-structure